【裁判字號】    98,交聲,682
【裁判日期】    980429
【裁判案由】    聲明異議
【裁判全文】
臺灣高雄地方法院刑事裁定             98年度交聲字第682號
原處分機關  高雄市政府交通局
異  議  人  甲○○
上列受處分人因聲明異議案件，對於高雄市政府交通局中華民國
98年2 月26日所為之處分（原處分案號：高市交裁字第裁32-BB0
000000 號） ，聲明異議，本院裁定如下：
    主  文
異議駁回。
    理  由
一、原處分意旨略以：異議人即受處分人甲○○於民國97年11月
    5 日20時14分許，駕駛車牌號碼YC—8977號自用一般小客車
    ，行經高雄市○○○路與正義路有燈光號誌管制之交岔路口
    時，因闖紅燈之違規，為警逕行舉發，原處分機關依道路交
    通管理處罰條例第53條第1 項、第63條（漏載第1 項第3 款
    ）之規定，裁處異議人罰鍰新臺幣（下同）2,700 元，並記
    違規點數3 點等語。
二、異議意旨略以：異議人行經前揭路口時，四面交通均為紅燈
    禁止通行之狀況，只有左轉車輛可以左轉通行，因當時本人
    前方有車，左方亦有車，而本人車子正待左轉行駛，而左轉
    車輛可通行的秒數短暫下（約30秒），本人車子正好停在斑
    馬線上，在前方及左方均有車輛阻檔之情況下，因此啟動自
    動照裝置而舉發違規，然當時交通狀況下違規行駛不是本人
    可以控制的，為此不服原處分，爰依法聲明異議，請求撤銷
    原處分云云。
三、按汽車駕駛人，行經有燈光號誌管制之交岔路口闖紅燈者，
    處新臺幣1,800 元以上5,400 元以下罰鍰；又汽車駕駛人，
    行經有燈光號誌管制之交岔路口闖紅燈者，記違規點數3 點
    ，道路交通管理處罰條例第53條第1 項、第63條第1 項第3
    款分別定有明文。又在劃設有停止線而又有燈光號誌兩種設
    施之交岔路口應自停止線起算；車輛面對圓形紅燈時仍逕予
    穿越路口至銜接路段，含左轉、直行、迴轉及右轉（依箭頭
    綠燈允許行駛者除外）即視為闖紅燈之行為。有繪設路口範
    圍者：車輛無視於紅燈警示，有穿越路口之意圖，而車身已
    伸入路口範圍亦視同闖紅燈；若僅伸越停止線而未達路口範
    圍者，則視為不遵守標線指示，此有交通部67年5 月18日交
    路字第05341 號、82年4 月22日交路字第009811號函釋可資
    參照。
四、經查：
  (一)異議人於前揭時、地，駕駛車牌號碼YC—8977號自用小客車
    ，面對圓形紅燈時，仍違規超越停止線，致使該車通過車道
    所埋設感應線圈後，現場照相系統即啟動拍攝，而為高雄市
    政府警察局交通警察大隊依法逕行開單舉發等情，有高雄市
    政府警察局97年11月12日舉發違反道路交通管理事件通知單
    1 份及異議人闖越紅燈之採證照片2 張在卷可稽（本院卷第
    13、14、22頁），堪信為真正。
  (二)異議人雖以前開情詞置辯，惟依據上開卷附之異議人違規採
    證照片2 張觀之，其中第1 張違規照片攝得異議人所駕上開
    車輛於97年11月5 日20時14分34秒許，紅燈啟亮後3 秒時，
    在上開交岔路口車身超越停止線，尚未通過該交岔路口之行
    人穿越道線即斑馬線，另第2 張違規照片則攝得該車於97年
    11月5 日20時14分35秒許，紅燈啟亮後4 秒時，已向前駛過
    該交岔路口之行人穿越道線，並進入該交岔路口，又該交岔
    路口號誌設計黃燈秒數為5 秒，有上開自動照相設備所拍攝
    之舉發違規彩色照片2 張數據判讀參考資料在卷可參（見本
    院卷第13、14頁）。綜此以觀，異議人遇有圓形紅燈啟亮，
    依法原應止停於停止線之前方，不得超越停止線或進入路口
    ，因上開固定測速照相機係設定紅燈亮起後，才開始感應遭
    拍攝車輛越過停止線前感應線圈進而拍照，輔以2 張彩色採
    證照片所顯示異議人當時行車通過2 組感應線圈僅耗時1 秒
    （4 秒－3 秒）及第1 張採證照片即紅燈亮起已3 秒時，異
    議人之車輛始超越停止線等情判斷，堪認異議人之車輛於紅
    燈亮起3 秒時，並未停止於停止線前，而是繼續越過停止線
    前行，且於紅燈啟亮後4 秒時，已向前行駛越過該交岔路口
    之行人穿越道線，並進入該交岔路口，以致其車輪觸動感應
    線圈而啟動照相儀器，顯見異議人並無完全停止之意思，而
    是繼續向前行駛，仍處於隨時可加速穿越路口之狀態，故難
    謂異議人並無穿越路口之意圖，況異議人亦不否認伊當時係
    要左轉。且依上開2 張現場彩色照片所示，該路口之燈光號
    誌在紅燈情形下並無箭頭綠燈允許行駛車輛左轉或右轉之例
    外情況，則依前揭交通部對於路口之定義暨對於超越停止線
    或闖紅燈之認定標準函釋及上開說明，應認本件異議人確有
    穿越路口之意圖，而其車身已伸入路口範圍而欲左轉，有視
    同闖紅燈之情形，是異議人所為辯解，顯屬無據，不可採信
    。又上開路口所設置之感應式闖紅燈自動照相設備，係2007
    年製造，經財團法人工業技術研究院測試通過，並有專人定
    期檢測維護等情，，有高雄市政府警察局交通警察大隊98年
    4 月3 日高市警交三字第0980009731號函所附出廠證明、測
    試報告、維護紀錄各1 份在卷可供稽核（本院卷第21～30頁
    ），足認，本件交通事件於拍照當時，系爭感應式闖紅燈自
    動照相設備應在正常堪用之狀態下，應堪認定。
五、綜上所述，異議人於前揭時、地，駕駛上開自小客車，於行
    經設有燈光號誌管制之交岔路口，闖越紅燈之事實，應可認
    定，則原處分機關據此並援引上開道路交通管理處罰條例第
    53條第1 項規定，裁處罰鍰2,700 元，並依同條例第63條（
    第1 項第3 款）規定併記違規點數3 點，於法即無不合，本
    件異議為無理由，應予駁回。
據上論斷，應依道路交通案件處理辦法第19條，裁定如主文。
中    華    民    國    98    年    4     月    29    日
                  交通法庭    法  官  張  震
以上正本證明與原本無異。
如不服本裁定應於送達後5日內向本院提出抗告狀。
中    華    民    國    98    年    4     月    30    日
                              書記官  鄒秀珍


司法院資訊處製作；財團法人民間司法改革基金會備份。
